【裁判字號】    98,消債更,452
【裁判日期】    990414
【裁判案由】    更生事件
【裁判全文】
臺灣臺北地方法院民事裁定           98年度消債更字第452號
聲  請  人即
債  務  人  甲○○
代  理  人  趙懷琪律師
上列當事人因消費者債務清理事件聲請更生，本院裁定如下：
    主  文
聲請駁回。
聲請費用由聲請人負擔。
    理  由
一、按聲請更生或清算不合程式或不備其他要件者，法院應以裁
    定駁回之。債務人對於金融機構因消費借貸、自用住宅借款
    、信用卡或現金卡契約而負債務，在聲請更生或清算前，應
    提出債權人清冊，以書面向最大債權金融機構請求協商債務
    清償方案並表明共同協商之意旨。消費者債務清理條例第8
    條前段、第151條第1項分別定有明文。又上述法條雖規定應
    進行前置協商程序之債務，雖為對於金融機構因消費借貸、
    自用住宅借款、信用卡或現金卡契約而負之債務，但由其立
    法理由觀之，前揭債務須經前置協商，係因該等債務之法律
    關係單純、明確，如能利用協商程序解決，當能疏減法院相
    當之訟源，而保證契約具從屬性，保證債務之命運與主債務
    相同，保證債務端以主債務之內容為內容，單以保證無法負
    擔實質之契約內容，故如主債務為消債務條例第151條第1項
    所規定之債務，則保證人所負之債務內容亦應一致，是此種
    保證債務，亦應有消費者債務清理條例第151條第1項規定之
    適用，以須進行前置協商為必要。是以上述保證債務，如債
    務人於聲請更生前，未依消費者債務清理法第151條第1項之
    規定，以書面向最大債權金融機構請求協商債務，即逕行提
    起更生之聲請，應認為聲請之要件不具備，其聲請不合法。
二、本件聲請意旨略以：聲請人因擔任第三人向寶華商業銀行、
    中租迪和股份有限公司、臺灣新光商業銀行借款之連帶保證
    人，分別積欠寶華商業銀行（現更名為新加坡星展銀行）、
    中租迪和股份有限公司、臺灣新光商業銀行借款之連帶保證
    債務本金金額分別為新台幣（以下同）1,211,644元、1,638
    ,200元、600,000元，三筆保證債務本金總計為3,449,844元
    ，而聲請人之收入扣除生活必要開支後，並不足以清償上述
    債務，聲請人前依據消費者債務清理條例第151條之規定，
    委託興泰聯合法律事務所於民國98年8月12日以（九八）興
    泰字第0980811001號函向新加坡星展銀行為前置協商之聲請
    ，經新加坡星展銀行收受函文後迄未與債務人或債務人之代
    理人聯繫協商事宜，致未能成立協商，又本件無擔保或無優
    先權之債務總額未逾1,200萬元，復未經法院裁定開始清算
    程序或宣告破產，爰向本院聲請更生等語。
三、查聲請人於98年8月12日委託興泰聯合法律事務所以存證信
    函向新加坡星展銀行提出前置協商申請之情，固據其提出委
    託信函及申請書、掛號郵件收件回執為證。惟聲請人積欠寶
    華商業銀行（現更名為新加坡星展銀行）之上述保證債務，
    前於97年4月29日已經寶華商業銀行讓與第三人元大國際資
    產管理股份有限公司之情，有新加坡星展銀行所提供予本院
    之債權讓與證明書、債權讓與金額表各1份在卷可據，則聲
    請人所主張進行前置協商當時，新加坡星展銀行已非聲請人
    之最大債權人，故聲請人之前述協商聲請，即未合法，難認
    聲請人已踐行前置協商程序。
四、故聲請人既未於聲請更生前，以書面向其負債務之最大債權
    金融機構請求協商債務清償方案，其未依消債條例第151條
    第1項規定踐行前置協商程序，此一欠缺又屬無從補正，其
    聲請更生，核非有據，不應准許，爰裁定如主文。
中    華    民    國    99    年    4     月    14    日
              民事第五庭    法      官  陳杰正
以上正本係照原本作成。
如對本裁定抗告須於裁定送達後十日內向本院提出抗告狀，並繳
納抗告費新臺幣一千元。
中    華    民    國    99    年    4     月    14    日
                            書  記  官  王怡屏

司法院資訊處製作；財團法人民間司法改革基金會備份。
